【裁判字號】    92,自,63
【裁判日期】    920516
【裁判案由】    業務侵占
【裁判全文】
臺灣臺中地方法院刑事裁定    九十二年度自字第六三號
    自  訴  人  甲○○即凱撒王.
    被      告  乙○○又名顏.
右列被告因詐欺案件，經自訴人提起自訴，本院裁定如左：
    主  文
自訴駁回。
    理  由
一、自訴意旨如附件自訴意旨狀所載。
二、按法院或受命法官於自訴案件第一次審判期日前訊問及調查結果，如認為案件有
    刑事訴訟法第二百五十二條至第二百五十四條之情形者，得以裁定駁回其自訴，
    同法第三百二十六條第三項定有明文。
三、另按刑法第三百三十六條第二項業務侵占罪之成立，以從事業務之人，意圖為自
    己或第三人不法之所有，侵占自己持有之業務上持有之他人之物為要件。若其未
    持有該他人之物，或該物不能認係他人之物，即不構成本罪。且按自訴被告犯罪
    者，除應具體說明被告犯罪事實外，尚應提出適於憑以認定犯罪之証據，以為法
    院調查、審認之依據。反之，被告否認犯罪，除就自訴人所提之証據，提出反証
    或証明該項事証並非真實者外，就其本身並無如自訴人所舉之犯罪時，因此項消
    極未犯罪之事，被告無從舉証，自不負舉証責任。最高法院四十六年台上字第二
    六０號及七十四年台上字第三六四五號分別著有判例可資參照。
四、訊據被告乙○○坦承有在自訴人提出之本票上簽名，惟堅決否認有自訴人所指之
    犯行，辯稱：伊在自訴人之飲食店內擔任協理一職，簽名在本票上的意思是要擔
    保客人之消費金額，如果客人沒有還清，要替客人還清，伊並未拿到前開本票，
    客人有無繳錢，只有公司知道等語，經查：依自訴人所提出之切結書記載：「本
    人顏美鳳（即被告乙○○）任職於凱撒皇宮理容ＫＴＶ，擔任協理之職務，任職
    期間願遵守公司所定之一切規章，如有違反願接受公司之處置，對於公司之財務
    、買單營收、代帳本票，依公司規章執行遵守，如有違反不清，以挪用公款論之
    ，並負法律之刑責」等語，自訴人及被告對於本案前開本票係屬於切結書中所謂
    「代帳本票」並無爭執，惟所謂「代帳本票」究竟係法律上何種關係，並未明白
    於切結書中表明，而依自訴人於自訴意旨狀內稱：「被告依例向自訴人取得其所
    擔保之客戶之代帳本票後，竟遲不將該簽帳款催收繳回公司銷帳，：：經自訴人
    查詢發現，該等顧客所積欠之款項早已由被告收取完畢」云云，則該等代帳本票
    依據自訴人之說法：應由被告自行向客戶收取，再由被告繳交自訴人，惟依被告
    之供述：該等代帳本票係伊擔保本票債務之履行，應由公司向客人催收，如催收
    不到再向伊為請求，是以倘客戶自行將金錢交付予被告，是否該金錢即屬於自訴
    人所有，而得作為本件侵占案件之客體，即有疑義，自訴人多次傳喚均不願到庭
    就前開法律關係為澄清，甚至提不出客人之姓名年籍供本院調查其所稱已經付款
    給被告之客人究竟是否確實付款，又據自訴人所營之飲食店特別助理黃才位到庭
    陳稱：「本票之正本在公司，但公司有核對過客人，客人說錢已經給被告了」云
    云，惟本票既係擔保飲食店消費款之履行，倘客人依據本票為票據債務之履行，
    則何以公司仍然持有本票？被告稱伊並未持有本票向客人收款，自屬有據，此外
    復查無其他事證足認被告有業務侵占犯行，被告之犯罪嫌疑自屬不足，揆諸首開
    說明，本件自訴應予駁回。
五、據上論斷，應依刑事訴訟法第三百二十六條第三項、第二百五十二條第十款，裁
    定如主文。
中    華    民    國      九十二      年       五      月     十六    日
                                臺灣臺中地方法院刑事第二庭
                                      法  官  陳 如 玲
右正本證明與原本無異。
如不服本裁定，應於裁定送達後五日內向本院提出抗告狀。
                                      書記官
中    華    民    國      九十二      年       五      月     十九    日


司法院資訊處製作；財團法人民間司法改革基金會備份。
